臺灣臺中地方法院民事裁定　九十四年度小上字第三九號
　　上　訴　人　乙○○即民眾.
　　被　上訴人　甲○○
右當事人間請求返還貨款事件，上訴人對於民國九十三年十二月二十九日本院台中簡
易庭九十三年度中小字第三三六二號第一審判決提起上訴，本院裁定如左：
    主      文
上訴駁回。
第二審訴訟費用由上訴人負擔。
    事實及理由要領
一、被上訴人起訴主張，其於民國（下同）九十三年四月五日上午十時許，在新竹市
    ○○路與北大路口郵局前，遇上訴人之員工以全民健康協會人員名義在路旁為民
    眾量血壓，被上訴人於量血壓後，經上訴人員工推銷「超長電磁波電器」可治療
    Ｂ型肝炎，被上訴人於未詳細判斷思考之狀態下，以刷卡給付價金新台幣（下同
    ）三萬元向上訴人購買「超長電磁波電器」乙組。按兩造上開之買賣應屬消費者
    保護法所規定之「訪問買賣」，依該法第十九條規定，買受人即被上訴人得於收
    受商品後七日內，無條件以書面通知企業經營者解除買賣契約。被上訴人於買受
    該物品後，發覺不妥，乃於同年月七日以存證信函表示解除契約，是上訴人自有
    返還價金之義務，爰請求上訴人給付上開數額之價金（即三萬元）；上訴人則以
    ，被上訴人同意七日內退貨，但與被上訴人約定於四月十二日來店辦理，惟上訴
    人並未依約前來等語，資以抗辯。
二、本件上訴意旨略以：原審僅以被上訴人所發之存證信函為據，而未查明有無正當
    理由解除契約，即遽為上訴人應負回復原狀之義務（即返還價金），有違契約不
    得隨意解除，影響交易安全之誠信原則。故原判決有上開所述誤判、違背法令之
    情事，爰請求廢棄改判，並駁回被上訴人在第一審之訴等語。
三、按對於小額程序之第一審裁判之上訴或抗告，非以其違背法令為理由，不得為之
    。上訴狀內應記載上訴理由，表明：原判決所違背之法令及其具體內容及依訴訟
    資料可認為原判決有違背法令之具體事實，民事訴訟法第四百三十六條之二十四
    第二項、第四百三十六條之二十五，分別定有明文。又所謂判決有違背法令，乃
    指判決不適用法規或適用不當，亦為同法第四百六十八條所明定，此亦為小額事
    件之上訴程序所準用（民事訴訟法第四百三十六條之三十二第二項參照）。而以
    判決有不適用法規或適用不當為上訴理由時，其上訴狀或理由書應有具體之指摘
    ，並揭示該法規之條項或內容，若係成文法以外之法則，應揭示該法則之旨趣，
    倘為司法院解釋或最高法院之判例，則應揭示該判解之字號或其內容，如依民事
    訴訟法第四百六十九條所列第一款至第五款事由提起上訴時（第六款未準用，參
    照民事訴訟法第四百三十六條之三十二第二項規定），其上訴狀或理由書應揭示
    合於該條款之事實，上訴理由狀如未依此項方法表明者，即難認為已對原判決之
    違背法令有具體之揭示，其上訴自難認為合法（最高法院七十一年台上字第三一
    四號判例要旨參照）。
四、按稱訪問買賣者，依消費者保護法第二條第十一款規定，指企業經營者，未經邀
    約，而在消費者之住居所或其他場所從事銷售，所為之買賣之謂。所謂邀約，必
    須出於消費者之自願（即自願性），而於企業經營者之誘導邀約下，消費者之同
    意，仍非純粹出於自願。另所謂「其他場所」包括消費者之工作場所及公共場所
    等。本件被上訴人係於郵局前之公共場所，經上訴人量血壓後，經推銷而購買系
    爭「超長電磁波電器」之物品乙情，已如前述，是本件兩造間之買賣契約，核屬
    消費者保護法所規定之「訪問買賣」無訛。按依同法第十九條第一項規定，消費
    者即被上訴人不願買受時，自得於收受商品後七日內退回商品或以書面通知企業
    經營者（即上訴人）解除契約，無須說明理由及負擔任何費用或價款。按以，消
    費者保護法係屬民法之特別法，其所以特別在於創造了買受人之法定解除權，不
    以標的物有瑕疵為必要（民法第三百五十九條參照），此乃為消費保護者法於保
    護消費者之思潮下所為之立法（此不附理由解除契約之規定，為各國保護消費者
    立法上之通例）。而此解除權，係屬形成權，因消費者單方對企業經營者為意思
    表示即生效力，既不以起訴為必要，亦毋庸得企業經營者之同意。依前開消費者
    保護法第十九條第一項規定，買受人解除權之行使，亦非以退回商品為唯一之方
    式，以書面為意思表示之通知，當屬可行。而消費者退回商品或以書面通知，均
    屬非對話有相對人之意思表示，依民法第九十五條第一項前段規定，以通知達到
    相對人時，發生效力。本件上訴人既不否認已收受上訴人於九十三年四月七日所
    發出之要求退費之存證信函，是被上訴人已於買受商品後七日內為解除系爭買賣
    契約無疑。是原審依民法第二百五十九條第二款之規定，而為上訴人應返還其所
    受領之價金三萬元之判決。核與上開所述訪問買賣法律關係之說明，並無違誤。
五、查前開上訴人之上訴理由，指被上訴人無正當理由，而解除系爭買賣契約，有違
    誠信原則，並就原審所為論斷，泛言其理由不當，而未具體表明合於不適用法規
    、適用法規不當，難認此部分對原審判決之如何違背法令已有具體之指摘。故而
    ，依首揭說明，本件上訴人之上訴已難認為合法，應予駁回。
六、據上論結，依民事訴訟法第四百三十六條之三十二第二項、第四百七十一條第一
    項、第四百四十四條第一項、第九十五條、第七十八條，裁定如主文。
中　　　華　　　民　　　國　　九十四　　年　　　三　　　月　　二十三    日
　　　　　　　　　　　　　　　　　　 臺灣臺中地方法院民事第四庭
~B審判長法　官　洪　碧　雀
~B　　　法　官　王　　　銘
~B　　　法　官　陳　添　喜
右為正本係照原本作成。
不得抗告。
中　　　華　　　民　　　國　　九十四　　年　　　三　　　月　　二十三    日
~B法院書記官
